【裁判字號】    97,交上訴,23
【裁判日期】    970530
【裁判案由】    公共危險
【裁判全文】
臺灣高等法院高雄分院刑事判決        97年度交上訴字第23號
上  訴  人  臺灣屏東地方法院檢察署檢察官
被      告  丙○○
選任辯護人  高金印  律師
上列上訴人因被告公共危險案件，不服臺灣屏東地方法院96年度
交訴字第69號中華民國96年12月25日第一審判決（起訴案號：臺
灣屏東地方法院檢察署96年度偵字第2163號），提起上訴，本院
判決如下：
    主  文
原判決撤銷。
丙○○犯肇事致人傷害逃逸罪，處有期徒刑拾月，減為有期徒刑
伍月，如易科罰金，以新臺幣壹仟元折算壹日。緩刑參年，並應
於民國玖拾柒年拾壹月參拾日前向國庫支付新臺幣捌萬元。
     事  實
一、丙○○於民國96年1 月7 日2 時30分許，駕駛車牌號碼4020
    -PB 號自小客車附載乘客乙○○，沿屏東縣屏東市○○路由
    東往西方向行駛，行經該路與香揚巷路口時，本應注意車前
    狀況及號誌燈號，且依當時情形並無不能注意之情況，竟疏
    未注意，適有甲○○酒後亦駕駛車牌號碼5027-JP 號自小貨
    車，沿屏東縣長治鄉○○路由北向南方向行經上開路口，丙○○煞閃不及，所駕自小客車與上開自小貨車發生撞擊，致
    甲○○受有左股骨骨折、臉部撕裂傷、多處擦傷等傷害；乙○○亦受有右眼球破裂併角膜結膜及鞏膜撕裂傷、右眼眼內
    異物、右眼鼻淚管撕裂傷、右眼外傷性無水晶體症、右上及
    右下眼瞼撕裂傷、右眼玻璃體出血等傷害（甲○○、乙○○
    傷害部份，均業據撤回告訴），丙○○雖有下車察看傷者傷
    勢，惟並未救護傷者、報警或停留肇事現場等候警方前來處
    理，隨即離開肇事現場，在距離現場50公尺處觀看，並電請
    其女友林露得前來搭載，嗣警據報前往處理，並將傷者送醫
    後，丙○○旋與林露得離開現場。迨至同日下午丙○○於有
    偵查權限之機關或公務員尚未知悉係其涉案時，主動前往警
    局向警方坦認係駕車肇事離開現場之人，並自願接受裁判。
二、案經屏東縣警察局屏東分局報請臺灣屏東地方法院檢察署檢
    察官偵查起訴。
    理  由
壹、證據能力部分
一、按被告以外之人於審判外之陳述，雖不符前4 條之規定，而
    經當事人於審判程序同意作為證據，法院審酌該言詞陳述或
    書面陳述作成時之情況，認為適當者，亦得為證據。當事人
    、代理人或辯護人於法院調查證據時，知有第159 條第1 項
    不得為證據之情形，而未於言詞辯論終結前聲明異議者，視
    為有前項之同意，刑事訴訟法第159 條之5 定有明文。立法
    意旨在於傳聞證據未經當事人之反對詰問予以核實，原則上
    先予排除，惟若當事人已放棄詰問或未聲明異議，基於證據
    資料愈豐富，愈有助於真實發現之理念，且強化言詞辯論主
    義，法院自可承認該傳聞證據例外擁有證據能力。經查卷附
    之屏東縣警察局交通隊96年1 月7 日調查報告（警卷4 頁）
    、道路交通事故現場圖（警卷16頁）、道路交通事故調查報
    告表（一）（二）（警卷17-18 頁）、屏東縣警察局指揮中
    心受理110 報案紀錄單（警卷19頁）、甲○○之道路交通事
    故當事人酒精測定紀錄表（警卷22頁）屏東縣警察局96年1
    月7 日道路交通事故肇事人自首情形紀錄表2 紙（警卷20-2
    1 頁）、甲○○之國仁醫院診斷證明書一份（警卷26頁）、
    乙○○之高雄醫學大學附設中和紀念醫院診斷證明書（警卷
    27頁）、車號4020 -PB自用小客車行照影本（警卷33頁）、
    丙○○、林露得案發時通聯記錄（偵卷12-13 頁）、屏東縣
    來義鄉調解委員會調解書影本（原審卷64-65 頁）、和解筆
    錄（原審卷66頁）及甲○○、乙○○警詢之陳述，雖均係被
    告以外之人於審判外之書面陳述，雖性質上均屬傳聞證據，
    惟經本院審理時，被告未於言詞辯論終結前對證據能力聲明
    異議，且該證明書之作成並無違法不當，作為證據並無不適
    當，依上開說明，均有證據能力。
二、現場照片10張（警卷28-32 頁），係傳達照相當時現場情況
    ，而透過照片傳達的情形與現場真實情形，在內容上的一致
    性，透過機械的正確性來加以保障。換言之，照片並不存在
    人對現實情形的知覺、記憶所經常發生的表現錯誤，是認照
    片之性質係非供述證據，並無傳聞法則之適用，且於此亦別
    無證據證明上開照片有經偽造、變造之情形，自有證據能力
    。
三、按證人依法應具結而未具結者，其證言不得作為證據，刑事
    訴訟法第158 條之3 定有明文。本件證人鍾永能於偵查中之
    供述，並未依法具結（偵卷21、22頁），依上開法條規定，
    自不得作為證據。
貳、實體上之認定
一、訊據被告丙○○固坦承於上開時地駕車肇事，致被害人甲○○、乙○○受傷等情不諱，然矢口否認有何肇事逃逸之犯行
    ，並辯稱：當時伊下車要救友人乙○○，但車門打不開，甲○○則坐在地上罵伊，伊因恐慌症發作，即告訴乙○○身體
    不舒服，要到對面民生藥局附近休息，後來伊打電話找女友
    前來載伊，伊一直在附近來回走動，並未逃離現場，等到處
    理完畢，才請女友載伊返家，伊並無肇事逃逸之犯意云云。
    經查：
（一）被告丙○○於96年1 月7 日2 時30分許，駕駛車牌號碼40
      20-PB 號自小客車搭載乘客乙○○，沿屏東縣屏東市○○
      路由東往西方向行駛，行經該路與香揚巷路口時，本應注
      意車前狀況及號誌燈號，且依當時情形並無不能注意之情
      況，竟疏未注意，與甲○○酒後駕駛車牌號碼5027-JP 號
      自小貨車發生撞擊，致甲○○受有左股骨骨折、臉部撕裂
      傷、多處擦傷等傷害，業據證人甲○○證述在卷（警卷8
      至9 頁、原審50至51頁）；乙○○亦受有右眼球破裂併角
      膜結膜及鞏膜撕裂傷、右眼眼內異物、右眼鼻淚管撕裂傷
      、右眼外傷性無水晶體症、右上及右下眼瞼撕裂傷、右眼
      玻璃體出血等傷害之事實，復有之屏東縣警察局交通隊96
      年1 月7 日調查報告（警卷4 頁）、道路交通事故現場圖
      （警卷16頁）、道路交通事故調查報告表（一）（二）（
      警卷17-18 頁）、屏東縣警察局指揮中心受理110 報案紀
      錄單（警卷19頁）、甲○○之國仁醫院診斷證明書一份（
      警卷26頁）、乙○○高雄醫學大學附設中和紀念醫院診斷
      證明書（警卷27頁）、甲○○之道路交通事故當事人酒精
      測定紀錄表（警卷22頁）、現場照片10張（警卷28-32 頁
      ）在卷可按，足見被告於案發當時駕車與酒後駕車之甲○○發生交通車禍事故，已甚明確。
（二）被告丙○○雖有下車察看傷者傷勢，業據證人乙○○證述
      在卷（原審卷52頁），惟並未在場救護傷者、報警或停留
      肇事現場等候警方前來處理，隨即離開肇事現場，在距離
      現場50公尺處觀看，並電請其女友林露得前來搭載，嗣警
      據報前往處理，並將傷者送醫後，丙○○旋與林露得駕車
      離開現場事實，業據林露得證述在卷（原審卷56頁），並
      證稱: 被告沒有叫我去向警察表示他是肇事者等語（原審
      卷57頁），復有丙○○、林露得案發時通聯記錄在卷可按
      （偵卷12-13 頁）。另證人鍾永能亦證稱: 到現場時傷者
      剛送走，當時凌晨2 、3 點，周圍人車很少，民生路那一
      側及對面都沒有人，我們有去問超商店員，店員向我們表
      示被告已經離開等語（原審卷53頁），復有屏東縣警察局
      交通隊96年1 月7 日調查報告（警卷4 頁）在卷可按，又
      被告於案發當時並未有何報案紀錄，亦經被告供承在卷（
      警卷6 頁），復有屏東縣警察局指揮中心受理110 報案紀
      錄單可參（警卷19頁），足見被告未有在場救助或協助被
      害人甲○○及乙○○就醫之事實，已甚明確。
（三）被告及其辯護人雖以: 被告因有10多年恐慌症，於案發當
      時又遭被害人甲○○辱罵，因而引起有恐慌症發作，身不
      由己，並無逃逸之犯意云云（本院卷43頁）。惟查被告與
      被害人甲○○酒後所駕之車輛發生車禍後，被害人甲○○
      當場即昏倒不醒之事實，業據證人甲○○證述在卷（警卷
      警卷9 頁、原審卷51頁），並證稱: 車禍發生當時我就馬
      上昏倒，根本沒有意識，是到醫院才醒過來，我沒有罵被
      告，我根本沒有看到被告或罵他，我是在兩天後在醫院才
      第一次看到被告等語（原審卷51頁）。足見被告上開所辯
      : 係受被害人甲○○辱罵引起恐慌症云云，顯與事實不符
      。另被告雖又出具其患有（1） 精神官能性憂鬱症（2）
      恐慌症之診斷證明（偵卷27-28 頁），另其友人林露得復
      證稱: 當時他（丙○○）已經恐慌症發作，氣喘不過來云
      云（原審卷56頁），惟又證稱: 那次是第1 次（恐慌症）
      發作等語（原審卷56背面），是證人林露得案發前既未見
      被告恐慌症之發作，其又如何能判定被告案發時已有恐慌
      症發作之疾症。故縱令被告因車禍後，當時身體若有不適
      ，則在遠處看見警方人員到場，理應會請求協助就醫，則
      何以在目睹警方將被害人送醫之過程後，始離開現場之理
      。況被告與其友人林露得離開現場後，並未立即就醫之事
      實，此參證人林露得之證述自明（原審卷56頁反面），故
      被告及辯護人上開所辯，洵屬無據。
（四）按刑法第185 條之4 之肇事致人死傷逃逸罪，其立法理由
      係以處罰肇事後逃逸之駕駛人，俾促使駕駛人於肇事後能
      對被害人即時救護，以減少死傷為目的。本件被告雖留在
      距現場50公尺處觀看，惟並未對傷者即時救護，依立法意
      旨觀之，其與肇事逃逸之行為無異。再參酌被告於警詢中
      供稱：因害怕沒有帶駕照及重罰，就離開現場等語（警卷
      第5 頁背面），及被告並未囑其女友林露得前去向警方表
      明其係肇事者等情，堪認被告於案發當時其主觀上已有肇
      事逃逸之犯意甚明。綜上所述，本件事證明確，被告犯行
      堪以認定。
二、論罪科刑及撤銷改判
（一）核被告丙○○所為，係犯刑法第185 條之4 之肇事逃逸罪
      。又被告案發後自行前往警局表明其係肇事逃逸之人，而
      當時員警僅知犯嫌係綽號「阿正」之人等情，業據證人鍾
      永能證述明確（原審卷55頁），並證稱: 我們去醫院問證
      人乙○○是何人開車載他，他說是他的朋友是住來義叫「
      阿正」，當天晚上查車籍資料後與車主聯繫，但是沒有聯
      繫上，是車禍後第2 天還是第3 天被告到派出所表示我們
      才知道等語（原審卷53頁反面、54頁），並證稱: 我們先
      是去查車主，但是車主不是被告的名字，而是1 個女子的
      名字，我只知道駕駛人綽號叫「阿正」等語（原審卷55頁
      ）。復參諸被告所駕駛上開肇事車輛車主則為田花代並非
      被告等情，復有車號4020-PB 自用小客車行照影本可按（
      警卷33頁），足認被告係於有偵查權限之機關或公務員尚
      未知悉其涉案時，主動前往警局向警方坦認係駕車肇事離
      開現場之人，並自願接受裁判，爰依刑法第62條前段自首
      規定減輕其刑。
（二）原審對被告肇事逃逸論罪科刑，固非無見。惟查被告雖事
      後已與被害人均達成和解，惟於偵審中均未坦承認錯，並
      圖以其患有恐慌症發作為卸責之詞，顯見被告仍心存僥倖
      ，與一般坦承犯罪之肇事者，其犯後態度，亦宜有區別，
      原審以被告已與被害人達成和解予以宣告緩刑，固無不當
      ，其被告未坦承犯行，原判決諭知緩刑，惟未附條件，不
      足生警惕效果，尚有未當。故檢察官執此理由提出上訴，
      非無理由，原判決既有上開可議，自應由本院撤銷改判。
      爰審酌被告肇事後離開現場，未對傷者為即時之救護措施
      ，輕忽他人生命身體之安全，行為誠屬不當，惟念其犯後
      已與被害人甲○○、乙○○均達成民事和解，有屏東縣來
      義鄉調解委員會調解書及本院和解筆錄影本各1 份附卷可
      稽及甲○○亦有酒後駕車等一切情狀，量處如主文所示之
      刑。另被告犯罪時間在96年4 月24日以前，合於減刑要件
      ，爰依中華民國九十六年罪犯減刑條例第2 條第1 項第3
      款、第9 條規定，減其刑期二分之一，並諭知易科罰金之
      折算標準。又被告前未曾因故意犯罪受有期徒刑以上刑之
      宣告，有臺灣高等法院被告前案紀錄表附卷可憑，況其現
      任職於富鼎管理顧問公司，有在職服務證明書可按（本院
      卷48頁），其因一時失慮致罹刑章，犯後已與被害人達成
      民事和解，經此偵審程序之教訓，當知所警惕而無再犯之
      虞，本院因認其所受刑之宣告以暫不執行為適當，併予宣
      告緩刑3 年。另本院考量被告上開犯罪情狀，認除前開緩
      刑之宣告外，被告犯後於本院審理時先是否認犯罪（本院
      卷33頁），又一度坦承犯罪（本院卷34頁、41頁），惟嗣
      後又否認犯罪（本院卷42頁），並一再以恐慌症作為免責
      之依據（參97年5 月7 日刑事辯護意旨狀），足見其犯後
      心意未定，為使其收有刑法警惕之效，有賦予一定負擔之
      必要，故併予諭知被告應於97年11月30日前向國庫支付如
      主文所示金額，以示懲儆。
據上論斷，應依刑事訴訟法369 條第1 項前段、第364 條、第29
9 條第1 項前段，刑法第185 條之4 、第62條前段、第41條第1
項前段、第74條第1 項第1 款、第2 項第4 款，中華民國九十六
年罪犯減刑條例第2 條第1 項第3 款、第7 條、第9 條，判決如
主文。
本案經檢察官姜麗儒到庭執行職務。
中    華    民    國    97    年    5     月    30    日
                  刑事第八庭    審判長法  官   李炫德
                                      法  官   郭玫利
                                      法  官   李政庭
以上正本證明與原本無異。
如不服本判決應於收受本判決後10日內向本院提出上訴書狀，其
未敘述上訴理由者，並得於提起上訴後10日內向本院補提理由書
狀（均須按他造當事人之人數附繕本）「切勿逕送上級法院」。
中    華    民    國    97    年    5     月    30    日
                                      書記官   吳福連
附錄本件判決論罪科刑法條：
中華民國刑法第185 條之4 駕駛動力交通工具肇事，致人死傷而
逃逸者，處6 月以上5 年以下有期徒刑。


司法院資訊處製作；財團法人民間司法改革基金會備份。
